【裁判字號】    89,易,2245
【裁判日期】    890121
【裁判案由】    詐欺
【裁判全文】
臺灣臺南地方法院刑事判決                        八十九年度易字第二二四五號
    公  訴  人  台灣台南地方法院檢察署檢察官
    被      告  辛○○
                己○○
右列被告因詐欺案件，經公訴人提起公訴（八十九年度偵字第二○二八號、八十九年
度偵緝字第四九一號），本院判決如左：
    主  文
辛○○、己○○均無罪。
    理  由
一、公訴意旨略以：辛○○、己○○均明知自己資力不佳，辛○○更已遭銀行拒絕往
    來無法使用支票進行交易，仍共同意圖為自己不法之所有，由辛○○借用己○○
    之身分證件，協同己○○至萬泰商業銀行北門分行、中興商業銀行富強分行、台
    南市第五信用合作社民權分社等金融機構開立支票往來帳戶，辛○○並對外自稱
    是「己○○」，且基於概括之犯意，連續自民國八十八年十二月六日起，開立如
    附表所示以「己○○」為發票人，前開各金融機構為付款人之支票多張，先後向
    丁○○詐購金飾一批（價值約新台幣五十一萬五千四百元）、向丙○○詐購Ｋ金
    一批（價值約五萬元）、向樹樺電子股份有限公司詐購防盜警報器（價值約五萬
    元）、向戊○○騙取裝潢勞力及材料費（價值共約十三萬元）及向甲○○騙取水
    電勞力及材料費（價值共約二萬三千三百元）。嗣因上開支票陸續退票後始得知
    上情。因認被告辛○○、己○○共同涉犯刑法第三百三十九條第一項之詐欺罪嫌
    云云。
二、按犯罪事實應依證據認定之，無證據不得推定其犯罪事實；又不能證明被告犯罪
    者，即應諭知無罪之判決，刑事訴訟法第一百五十四條、第三百零一條第一項分
    別定有明文。
三、本件自訴人認被告辛○○、己○○涉有詐欺罪嫌，無非以上開事實業據告訴人指
    訴歷歷，且有如附表所示之支票及退票理由單影本等資為依據。訊據被告辛○○
    固坦承借用己○○名義開設銀樓及使用己○○之支票等情，而被告己○○亦供承
    申請支票供辛○○使用之事實不諱，惟二人均堅決否認有詐欺犯行，辛○○辯稱
    ：因是用己○○的名義開立支票，所以才使用己○○的名片，伊向丁○○買金飾
    三百多萬元，只有最後這五十一萬五千元沒付，最後一次買二十多萬，付了十萬
    元現金。向丙○○買十三萬元的Ｋ金，已付了八萬元，防盜器部分沒付，裝潢部
    分是四十三萬元，只剩十萬元沒有付，水電是包含在內，因伊店內的金飾被地下
    錢莊的債權人拿去抵債所以經營不下去等語；己○○則辯稱：伊受僱辛○○在店
    內打雜、跑外務，辛○○說支票他會處理，所以借支票給他用等語。
四、經查，以被告己○○名義開立如附表所示支票屆期均遭退票，有支票及退票理由
    單各五紙附卷可稽，又己○○存款帳戶係於八十九年一月二十一日列為拒絕往來
    ，亦有中興商業銀行富強分行中華民國八十九年一月二十一日興銀富強字第○○七號函、萬泰商業銀行北門分行中華民國八十九年六月十九日北門字第○○
    四四號函及台南市第五信用合作社支票存款（個人）戶退票資料卡各乙件附卷可
    參。惟告訴人丁○○指稱被告辛○○是第三次及第四次的金額共五十一萬五千四
    百元跳票，而證人即其店內業務員楊明祥復結證稱：「被告買了三、四次，每次
    約五、六十萬元，第一次買了捌拾萬左右，第三次是買三、四十萬元，第一次有
    付現金及支票，第三次及第四次沒有付錢，第四次是買了一、二十萬元，第四次
    是被告自己到店裡買的。」等語。依常情被告如有不法所有之意圖，應是先少量
    購買，待取得被害人信任後始大量進貨，然後拒不付款，但從告訴人及證人所言
    可知，被告共購買金飾四次，卻是一次比一次金額少，且後二次金額加起來尚比
    不上第一、二次任一次已付清之金額，若被告果於購買金飾之初即有不法所有之
    意圖，何以反其道而行，價金多的有付錢，價金少的始未付錢？又據證人所陳可
    知，只有第四次是被告前去告訴人丁○○的店選購金飾，足見其餘三次是證人楊
    明祥（與另一位業務員施文和一同前往）去被告處推銷金飾的，則被告係施用何
    詐術使告訴人或證人陷於錯誤而售與金飾呢？再證人即被告原經營之玖玖珠寶銀
    樓店員乙○○到庭證稱：「我在店內是負責櫃台，經營到過年後就結束營業，任
    職期間內有看過債主去討債，這些債主有找到過被告，我有看過他向債主說沒有
    現金，債主說要拿金飾抵債，被告就有拿給債主，但是數量我就不清楚，有看過
    債主來過幾次但有看過拿金飾只有一次，因為它們有時都在裡面談的。」等語，
    足徵被告辯稱以前之舊債權人將金飾拿去抵債，致使珠寶店無法持續經營乙節尚
    非子虛之事。此外，告訴人丙○○到庭陳稱：被告一次購買Ｋ金十三萬元，其中
    有五萬元沒有付，其他是付現金；告訴人戊○○稱：裝潢總共費用是二十四萬元
    ，包含甲○○的部分；甲○○則稱：二萬三千三百元是後來又追加的工程，只有
    這部分沒有工錢；告訴人樹樺電子公司代理人庚○○稱：被告買監視器，開五萬
    元的票結果跳票等語。從告訴人所述內容可知被告與告訴人之交易大部分均有付
    款，只有其中部分未付清，且上開款項均是與被告經營之珠寶店之設置有關，而
    該珠寶店確實經營了一段時間，又民事上之債務不履行，縱係出於可歸責於債務
    人之事由，苟無足以證明債務人自始蓄意以此行詐之積極證據，亦不得以事後不
    履行債務之事實，推定其具有刑事犯罪之故意。而在當事人間依一般社會經驗原
    須承擔信用風險之票據交易，對事後票據不獲支付之結果，尤屬可得預見之不利
    益，要無據此即認係債務人施詐而使債權人陷於錯誤可言。公訴人僅以告訴人所
    持有被告支付之票據不獲支付，遽指被告涉嫌詐欺，對於被告如何施用足以使告
    訴人陷於錯誤之詐術而願與被告交易，則未提出具體事證以實其說，自不得僅因
    債務不履行之客觀結果，推測被告於交易之初即存有詐欺取財之主觀犯意。本件
    應僅屬民事糾葛，尚難以詐欺罪責相繩。至於被告己○○部分，不但告訴人皆未
    指稱曾與訴進興交易過，同時被告辛○○亦供承該珠寶店是伊一人經營，己○○
    並未參與經營等語，足見被告己○○辯稱因受僱於辛○○所以才申請支票供辛○○使用等情應屬真實。職是，自難僅以被告己○○將支票借與辛○○使用，即認
    定其二人有共同詐欺犯行。被告二人所辯尚非顯違常情，洵堪採信。
五、據上所陳，本件依調查所得證據尚不足以證明被告二人確有詐欺之犯行。此外，
    復查無其他積極證據足資證明被告有右述犯行，揆諸首開說明，犯罪尚屬不能證
    明，應為無罪之諭知。
六、按刑事訴訟法第三百零六條規定：「法院認為應科拘役、罰金或應諭知免刑或無
    罪之案件，被告經合法傳喚無正當理由不到庭者，得不待其陳述逕行判決。」本
    件被告己○○業經合法傳喚，有送達回證乙件附卷可憑，其無正當理由不到庭，
    爰依上開規定不待其陳述逕為判決，併予敘明。
七、據上論斷，應依刑事訴訟法第三百零一條第一項、第三百零六條，判決如主文。
本件經檢察官胡平貴到庭執行職務。
中    華    民    國      八十九    年      十一      月      三十      日
                              臺灣臺南地方法院刑事第一庭
                                  法  官  彭  喜  有
右正本證明與原本無異
如不服本判決，應於送達後十日內，向本院提出上訴狀。
          書記官  楊  育  民
中    華    民    國      八十九    年      十一      月      三十      日
附表：
┌──────┬──────────┬─────────┬───────┐
│票        號│    付  款  銀  行  │  票  面  金  額  │  票面發票人  │
├──────┼──────────┼─────────┼───────┤
│BB0000000   │  萬泰商業銀行      │  二十一萬五千四  │  己○○      │
│            │  北門分行          │  百元            │              │
├──────┼──────────┼─────────┼───────┤
│BB0000000   │  萬泰商業銀行      │  二十萬元        │  己○○      │
│            │  北門分行          │                  │              │
├──────┼──────────┼─────────┼───────┤
│ABT0000000  │  中興商業銀行      │  十萬元          │己○○      │
│            │  富強分行          │                  │              │
├──────┼──────────┼─────────┼───────┤
│AF0000000   │  台南市第五信用    │  五萬元          │  己○○      │
│            │  合作社民權分社    │                  │              │
├──────┼──────────┼─────────┼───────┤
│AF0000000   │  台南市第五信用    │  五萬元          │  己○○      │
│            │  合作社民權分社    │                  │              │
├──────┼──────────┼─────────┼───────┤
│BB0000000   │  萬泰商業銀行      │  十三萬元        │  己○○      │
│            │  北門分行          │                  │              │
├──────┼──────────┼─────────┼───────┤
│BB0000000   │  萬泰商業銀行      │  二萬三千三百元  │  己○○      │
│            │  北門分行          │                  │              │
└──────┴──────────┴─────────┴───────┘


司法院資訊處製作；財團法人民間司法改革基金會備份。
